臺灣臺北地方法院刑事判決　　　　　　　　　　　　九十三年度交易字第一五二號
　　公　訴　人　臺灣臺北地方法院檢察署檢察官
　　被　　　告　甲○○
　　選任辯護人　舒正本律師
　　　　　　　　余梅涓律師
右列被告因過失致死案件，經檢察官提起聲請以簡易判決處刑（九十二年度偵字第二
四二四八號、九十三年度偵字第三七一號），經本院臺北簡易庭受理後（受理案號為
九十三年度北交簡字第六六九號），認不宜以簡易判決處刑，移送前來，本院適用通
常程序判決如左：
    主  文
甲○○因過失致人於死，處有期徒刑陸月，如易科罰金，以佰元折算壹日。
    事  實
一、甲○○於民國九十二年十一月十二日上午八時十分許騎乘車號ＢＢＵ－五六六號
    重型機車，沿臺北市○○區○○街北往南行駛，行經同路段三八○號前之交岔路
    口時，原應注意車前狀況，隨時採取必要之安全措施，而當時雖天雨，但日間有
    自然光線，且路面無缺陷、無障礙物、視距良好，並無不可注意之情，詎其疏未
    注意適有乙○○在該路口北側行人穿越道前，未行走於行人穿越道而違規由東往
    西穿越道路之動態，致於行近乙○○時方緊急煞車，該機車隨即失控倒地滑行，
    乙○○遭滑行中之機車擦撞倒地，受有頭部鈍傷致顱內出血之傷害，經送醫急救
    後仍因傷重延至同年月二十七日下午五時五分許不治死亡。甲○○於肇事後未被
    有偵查犯罪職權之機關或公務員發覺前，即主動向據報到場處理之臺北市政府警
    察局大安分局交通分隊警員坦承肇事自首接受裁判。
二、案經臺北市政府警察局大安分局報告暨臺灣臺北地方法院檢察署檢察官自動檢舉
    偵查後聲請簡易判決處刑，嗣由本院改依通常程序審理。
    理  由
一、訊據被告甲○○，固坦承於右揭時、地騎乘機車發生本件車禍，惟辯稱：伊騎乘
    機車行近肇事路口時因路口號誌是綠燈，伊一路直行，並有減速且確認兩側無行
    人通行，迨伊車行駛至路口北側之行人穿越道上時，右前方之機車突然向左閃避
    ，伊才發現被害人乙○○已從路邊停車之汽車間走出橫越道路，伊見狀緊急煞車
    ，因天雨路滑致機車失控倒地滑行，伊車在滑倒前或滑行途中均未撞到被害人云
    云。經查：
    (一)依據被告及目擊事發後狀況之證人丙○○所為陳述，本件事發地點位於臺北市
      ○○街三八○號檳榔攤前方南往北車道內，肇事地點以南不遠處為設有燈光號
      誌之Ｔ字型路口。被告陳稱當日伊騎乘機車由南往北行駛，被害人則係在該處
      由東往西穿越道路，可知被告與被害人之行向相互垂直，設若該二人均遵守號
      誌指示行進，彼等之行進路線並不會交織，即不致在車道內發生本件事故，由
      是可推斷應有一方未遵號誌指示行進。公訴人雖稱：本件事故較有可能係在路
      口號誌變換時發生，惟此為被告所否認，並堅稱：當日伊遵守號誌綠燈前行，
      證人丙○○雖曾於警詢時陳稱：其發現本件事故時，被告之行向為綠燈（相卷
      第十二頁偵訊筆錄參照），然其於本院審理中則稱：事發之際其在臺北市○○
      街三八○號檳榔攤內包檳榔，該檳榔攤面對馬路，其有時會抬起頭來看一下；
      其在聽到本件事故機車倒地聲前大概兩、三秒有看到一輛機車經過，故其認定
      事故時機車行向為綠燈，其聽到機車倒地聲後出來查看，沒有注意燈號等語（
      本院九十三年七月二十二日審判筆錄參照）。由證人丙○○於本院所為證述內
      容，可知其於查知本件事故後並未確認該路口號誌，僅係以推測之方式認定當
      時燈號，故以證人丙○○所為證述，尚無由作為被告並未違反號誌管制之佐證
      。惟遍觀全案卷證，亦無任何積極事證足以斷言本件事發之際究係被告或被害
      人違反號誌行進，公訴人於聲請簡易判決處刑書中遽認係被害人闖紅燈，亦為
      本院所不採，應予敘明。
    (二)公訴人另指稱：被告當日超速行駛，然此亦為被告所否認。觀諸卷附車損照片
      及現場圖，本件事故後僅在現場留有機車倒地滑行、長四點二公尺之刮地痕，
      除此之外，並未遺留其他相關跡證；且被告之機車於事發後亦僅在左前車頭斜
      板、左側把手、左側照後鏡邊緣留有刮擦痕，受損情形堪稱輕微，亦經證人即
      到場處理事故之警員楊順守到庭證述明確（本院九十三年七月二十二日審判筆
      錄參照），凡此均不足作為被告於事發前確實以高速騎乘機車之佐證。被告雖
      於事發當日接受警詢時陳稱：肇事當時車速約為時速五、六十公里（相卷第十
      六頁交通事故談話紀錄表參照），然既無其他事證足以佐證被告前開陳述屬實
      ，即難認定被告當日確實以超逾當地速限時速五十公里之速度行車。
    (三)被告雖矢口否認伊對本件事故之肇致有過失，然伊自稱：臥龍街在肇事路段並
      不是很寬，路邊還有停車，車道內僅可供一輛汽車及一輛機車併行；本件事發
      前伊車右前方一、二公尺處有另一台機車同向行駛，該機車突然向左閃避至伊
      前方，伊即見被害人已經從路邊停車之汽車旁走出，正準備要過馬路，當時伊
      車位在路口之行人穿越道上等語（本院九十三年六月八日準備程序筆錄參照）
      。按當日在被告機車右前方還有一輛機車同向行駛，參以被告自稱：被害人係
      由東向西穿越道路（即由被告右側往左側行進），可知在被告機車右前方之機
      車，係較被告靠近被害人，該輛機車之騎士於發現被害人未行走行人穿越道違
      規穿越道路之動態後，既尚有足夠反應時間得以及時閃避，未撞及被害人，顯
      見當日被害人違規穿越道路之動態，對與被告同向行駛之駕駛人而言，係屬明
      顯可見，然被告卻於行近時方發現被害人，顯然伊於行車途中，並未確實注意
      觀察前方人車動態，被告空言辯稱被害人之身影遭伊右前方之機車擋住云云，
      難認屬實，不足採信。
    (四)又被告一再陳稱當日係沿著路中分向線行駛，伊於發現被害人後緊急煞車，機
      車失控倒地後沿著路中分向線滑行，滑行中並未撞到被害人云云。惟觀諸卷附
      現場圖，肇事路段臥龍街南往北車道寬度為五點四公尺，另以卷附現場照片所
      示，當日在該路段右側路旁確實如被告、證人丙○○及證人楊順守所言有車輛
      停放在該處，是以該路段車道內能行車之寬度，約僅有三公尺左右。又被告之
      機車於緊急煞車後倒地滑行，在肇事路段遺有刮地痕，業經證人楊順守到庭證
      述明確，依現場圖之記載，該刮地痕起、終點距右側路緣之水平距離分別為三
      點八公尺、三點九公尺，再扣除該道路右側路邊停車之汽車寬度約二公尺，可
      知該刮地痕與路旁停放之汽車間，僅有不到二公尺的距離。被告另坦認：伊緊
      急煞車前，被害人已經超過車道右側路旁停放之汽車，進入車道內準備東往西
      橫越馬路，以上開事證交互以觀，可知被告機車失控倒地前之位置與被害人間
      之水平距離相距不遠。而被告自承：伊車在事發後向左傾倒；證人楊順守亦證
      稱：被告機車左把手、左照後鏡側邊之擦痕應是與地面摩擦所造成，由是可推
      知被告之機車於煞車失控後，係以車身左傾、車輪朝向臥龍街南往北車道右側
      之方向向前滑行。以該機車之滑行軌跡與被害人在車道內的行進方向、事發前
      被害人與被告機車之水平距離等點綜合研判，堪認被害人係遭被告所騎乘之機
      車在失控倒地滑行途中撞及，方倒地受傷，被告辯稱伊車在滑行途中並未撞及
      被害人云云，要難遽信；況被告於本院審理中亦坦認：伊滑倒後人車分離，伊
      無法確認機車滑行途中是否撞及被害人等語，益證被告以前詞置辯純屬臆測，
      並不足採。選任辯護人另主張：被害人係倒地受有頭部外傷導致顱內出血而致
      死，足部並無傷勢，可證被害人係受驚後自行摔倒，並非遭機車撞及云云。然
      細觀卷附臺灣臺北地方法院檢察署驗斷書之記載，被害人除頭部有明顯外傷外
      ，其右小腿前側、內側呈泛黃瘀青、左小腿近膝內側有小挫傷，顯然被害人之
      足部並非毫無外傷；再者，被害人於被告之機車倒地滑行前係在車道內正常行
      走、東往西橫越道路一節，迭經被告陳述在卷，在正常狀況下，被害人當不致
      在未受到外力時自行倒地受傷，選任辯護人上開主張，誠乏依據，委無可取。
二、按道路交通安全規則所指之汽車，依該法第二條第一項第一款規定，包括機器腳
    踏車。又汽車行駛時，駕駛人應注意車前狀況，並隨時採取必要之安全措施，道
    路交通安全規則第九十四條第三項定有明文，被告為已考領駕照之駕駛人，對此
    自誠難諉稱不知。依卷附道路交通事故調查報告表所載，事發當時雖天雨，但日
    間有自然光線，且路面無缺陷、無障礙物、視距良好，顯無不能注意之情事，詎
    被告騎乘機車於肇事路段行駛時，疏未注意車前狀況，致未能及時發現被害人在
    該處違規穿越道路之動態，致行近被害人時緊急煞車失控滑倒，撞及被害人而肇
    事，伊對本件事故之發生為有過失，至屬明確。又本件肇事地點以南一百公尺範
    圍內設有行人穿越道道，此觀之現場圖之記載即明，被害人在距路口行人穿越道
    一百公尺範圍內，未行走行人穿越道違規穿越道路，對本件事故之發生，亦同有
    過失（道路交通安全規則第一百三十四條第一款參照），然被告之過失責任，尚
    未能因此而告解免。又被害人因本件交通事故受傷，經送醫急救後仍因傷重延至
    九十二年十一月二十七日下午五時五分許不治死亡，亦經臺灣臺北地方法院檢察
    署檢察官督同法醫師相驗無訛，有相驗屍體證明書、驗斷書、勘驗筆錄在卷足憑
    。被告之過失犯行與被害人之死亡結果間具相當因果關係。綜上，本件罪證明確
    ，被告犯行洵堪認定，應依法論科。
三、核被告所為，係犯刑法第二百七十六條第一項過失致人於死罪。再者，依據卷附
    道路交通事故調查報告表之記載，肇事路段未劃分快慢車道分隔線，即無快慢車
    道之區分，被害人雖違規進入車道穿越道路，然仍與道路交通管理處罰條例第八
    十六條第二項規定有間，尚未能依該規定減輕被告刑責。又被告於肇事後未被有
    偵查犯罪職權之機關或公務員發覺前，即主動向據報到場處理之臺北市政府警察
    局大安分局交通分隊警員坦承肇事，有警製自首調查表附卷可參，為對於未發覺
    之罪自首而接受裁判，應依刑法第六十二條前段規定減輕其刑。爰審酌被告之過
    失情節尚稱輕微、被害人違規穿越道路，對本件事故之發生同有過失、被告犯後
    雖否認犯行，然態度尚稱良好等各項情狀，量處如主文所示之刑，並諭知易科罰
    金之折算標準，以資懲儆。
據上論斷，依刑事訴訟法第四百五十二條、第二百九十九條第一項前段，刑法第二百
七十六條第一項、第六十二條前段、第四十一條第一項前段，罰金罰鍰提高標準條例
第一條前段、第二條，判決如主文。
本案經檢察官蔡秋明到庭執行職務
中　　　華　　　民　　　國　　九十三　　年　　　八　　　月　　　五　　　日
                                      臺灣臺北地方法院交通法庭
                                          審判長法  官  洪文慧
                                                法  官  鄧德倩
                                                法  官  陳婷玉
右正本證明與原本無異。
如不服本判決，應於判決送達後十日內，向本院提出上訴狀。
                                                書記官  陳弘文
中　　　華　　　民　　　國　　九十三　　年　　　八　　　月　　　五　　　日
附錄本案所犯法條全文：
中華民國刑法第二百七十六條
(過失致死罪)
因過失致人於死者，處二年以下有期徒刑、拘役或二千元以下罰金。
從事業務之人，因業務上之過失犯前項之罪者，處五年以下有期徒刑或拘役，得併科
三千元以下罰金。
